臺灣高等法院高雄分院刑事判決　　　110年度侵上更一字第4號
上　訴　人
即　被　告　髙一書


選任辯護人　林志輝律師（法扶律師）
上列上訴人因妨害性自主案件，不服臺灣橋頭地方法院108 年度
侵訴字第36號，中華民國109 年6 月24日第一審判決（起訴案號
：臺灣橋頭地方檢察署108 年度偵字第4434號），提起上訴，判
決後經最高法院發回更審，本院更為判決如下：
    主  文
原判決關於有罪部分撤銷。
甲○○成年人故意對兒童犯乘機猥褻罪，處有期徒刑壹年，緩刑
參年，緩刑期內付保護管束，另應接受法治教育參場次，並應向
指定之政府機關、政府機構、行政法人、社區或其他符合公益目
的之機構或團體，提供捌拾小時之義務勞務。
    犯罪事實
一、甲○○係成年人，與乙女( 名籍詳卷，代號0000-000000B，
    下稱乙女）前係男女朋友關係，同居在乙女位於基隆市○○
    區之住處（地址詳卷）。而乙○（民國99年8月生，代號
    0000-000000，下稱乙○）係乙女之外孫女，平日偶爾亦會
    前往上址與乙女同住。甲○○明知乙○係未滿12歲之兒童，
    竟於107年11月19日晚上某時許，基於乘機猥褻之犯意，利
    用乙○前往上址居住，且睡在其與乙女中間之機會，以手伸
    入已熟睡之乙○內褲撫摸其生殖器，過程中，乙○雖察覺而
    驚醒，惟甲○○以為乙○尚未清醒，仍接續予以撫摸而乘機
    為猥褻之行為。嗣因乙○之父即丙○（名籍詳卷，代號0000
    -0 00000A，下稱丙○），於108年農曆過年前向乙○表示要
    去上址居住，乙○抗拒並提及上情，丙○始知悉而報警處理
    。
二、案經丙○訴由高雄市政府警察局婦幼警察隊報告臺灣橋頭地
    方檢察署檢察官偵查起訴。
    理  由
壹、程序部分：
一、被害人之保護措施：
  ㈠按行政機關、司法機關及軍法機關所製作必須公示之文書，
    不得揭露性侵害犯罪被害人之姓名、出生年月日、住居所及
    其他足資識別被害人身分之資訊；而性侵害犯罪，係指觸犯
    刑法第221 條至第227 條、第228 條、第229 條、第332 條
    第2 項第2 款、第334 條第2 項第2 款、第348 條第2 項第
    1 款及其特別法之罪，性侵害犯罪防治法第12條第2 項、第
    2 條第1 項分別定有明文。又所謂「其他足資識別被害人身
    分之資訊」，依性侵害犯罪防治法施行細則第6 條規定，包
    括被害人照片或影像、聲音、住址、親屬姓名或其關係、就
    讀學校與班級或工作場所等個人基本資料。
  ㈡經查本案乙○為性侵害犯罪之被害人，而判決為司法機關所
    製作必須公示之文書，故為保護被害人之身分，本判決就乙
    ○及相關可資識別身分之家屬、證人之姓名、地址等資訊均
    予隱匿。
二、證據能力部分：
  ㈠按被告以外之人於審判外之言詞或書面陳述，除法律有規定
    者外，不得作為證據；又被告以外之人於審判外之陳述，雖
    不符前4 條之規定，而經當事人於審判程序同意作為證據，
    法院審酌該言詞陳述或書面陳述作成時之情況，認為適當者
    ，亦得為證據，刑事訴訟法第159 條第1 項、第159 條之5
    第1 項分別定有明文。
  ㈡本判決所引用各項傳聞證據，經檢察官及上訴人即被告高一
    書（下稱被告）於本院準備程序時均明示同意有證據能力（
    本院卷第92至93頁），基於尊重當事人對於傳聞證據之處分
    權，及證據資料愈豐富愈有助於真實發現之理念，本院審酌
    該等證據作成時並無違法取證之瑕疵，且與待證事項具有關
    聯性，認以之作為證據亦屬適當，依上開說明，自均有證據
    能力。
貳、實體部分：
一、認定犯罪事實所憑之證據及理由：
  ㈠上開事實，業據被告於本院審理時坦承不諱，核與證人即被
    害人乙○、證人即告訴人丙○於警詢、偵查及原審審理時、
    證人乙女於警詢、原審審理時證述之情節大抵相符（見警卷
    第13至17頁、第21至23頁、第24至27頁；偵卷第19至23頁；
    原審侵訴卷第271至272頁、第274頁、第301至303頁、第324
    至325頁），並有乙○手繪之基隆市住處現場圖、代號與真
    實姓名對照表、戶籍資料查詢結果、戶籍謄本、性侵害犯罪
    事件通報表、108年政府機關辦公日曆表存卷可稽（見警卷
    第37頁、偵卷末彌封袋；原審卷第257頁；不公開卷第21頁
    、第29頁、第57頁）在卷可稽。被告上開任意性之自白核與
    事實相符，自得作為論科之依據。
  ㈡公訴意旨認被告在上揭時地，基於乘機性交之犯意，以手伸
    入熟睡之乙○內褲撫摸，並以手指插入乙○之性器內，被告
    於明知乙○已驚醒，竟提升為對未滿14歲之女子為強制性交
    之犯意，於乙○未合意之情形下，接續將手指插入乙○之性
    器內，對乙○為強制性交得逞等情；被告則辯稱：我雖有趁
    乙○睡覺時以手伸進去乙○內褲撫摸其生殖器，但是手指並
    沒有滑進去她的陰道內；當時房間很暗，乙○也沒有出聲音
    ，我不知道她有沒有醒來等語。
  ⒈首須究明者，為乙○遭被告伸手摸撫其生殖器之猥褻過程中
    有無醒來，被告於過程中是否知悉乙○已醒來，而仍接續撫
    摸乙○乙節？經查：
  ⑴乙○於警詢時僅指稱：晚上在床上睡覺的時候，被告的手伸
    進去內褲裡摸這裡（手指下體），手指還伸進去上廁所的重
    要部位裡面，當時被告沒有說話，我感覺很害怕、很痛（見
    警卷第14至16頁）；檢察官偵查中訊問時證稱：有一次跟乙
    女及被告一起睡覺，我睡在中間，被告有碰我尿尿的地方，
    手也有伸進去內褲裡面摸，還有伸進去要尿尿出來的地方，
    當時嚇一跳就不敢動等語（見偵字卷第19至21頁）。可見乙
    ○於警詢及檢察官偵訊時，均未提及其遭被告撫摸醒來後睜
    開眼睛，被告猶持續撫摸各情。
  ⑵乙○於原審審理時雖證稱：其於過程中有睜開眼睛等語，然
    就被告是否知悉其醒過來一節，先後證稱：我不知道被告有
    無發現我醒來；我醒來時只有張開眼睛（沒有翻身）。我張
    開眼睛之後，被告還是繼續做。我「不知道」被告是否知道
    我醒來；於被問及「你眼睛張開看是側著睡、背對著他，還
    是臉朝天花板眼睛張開，是什麼狀態？」乙○答稱：「聽不
    懂」，經審判長解釋：「你說他摸一摸你就醒來，那時候你
    是側著睡、背對他，還是面向他？」乙○稱「面向他」，審
    判長再問：「你睜開眼睛，被告沒有看到嗎？」乙○始答稱
    「『應該』有」，並稱「印象中」其睜開眼睛後，被告還有
    繼續摸等語（見原審卷第289至291頁）。以此可知證人乙○
    並不確定被告是否知悉乙○於過程中醒來一事。參以乙○於
    原審審理時證稱：在睡覺時突然被摸；本來睡著，被摸以後
    就醒來；醒來時什麼都不敢做，是醒著，但不敢動，因為很
    害怕；我醒來，被告繼續做（沒有慢下來或是把手縮回去）
    ；忘記醒過來後有沒有偷偷張開眼睛看一下（見原審卷第27
    9至281頁）等語，亦堪認過程中乙○固曾有醒來，惟其醒來
    後並沒有任何肢體反應，被告亦無任何停頓警覺，實難認被
    告必然知悉乙○過程中確有醒來乙節。
  ⑶另本件事發於就寢時間，臥室照明度較之一般夜間，應無不
    同，被告應無必然注意到乙○在睡眼朦朧間驚醒之表情，況
    斯時被告之同居人即乙○之祖母乙女即睡在乙○身旁，被告
    有無可能明知乙○已經清醒，猶不畏乙○因此發出聲響、呼
    叫或其他肢體動作而吵醒乙女，致遭乙女嚴厲譴責甚或舉發
    其犯行，仍執意對乙○為上開強制猥褻行為？實非無疑。
  ⑷綜上，被告辯稱：伊係趁乙○睡覺時撫摸她的生殖器，當時
    房間很暗，伊不知道乙○有無醒來等語，尚堪採信。是本件
    被告係趁乙○熟睡時乘機以手撫摸乙○之生殖器，過程中乙
    ○固曾驚醒，惟被告並不知悉此情，仍認乙○在熟睡中而接
    續為上開猥褻行為，應堪審認。
  ⒉次須確定者，為被告是否有以手指插入乙○之生殖器內，而
    為性交之行為？
  ⑴查證人乙○於警詢中固曾指稱：「（那你知道重要部位是用
    來做什麼的嗎？）上廁所」、「（那叔叔摸你是只有摸你重
    要部位，還是手指有伸進去？）有伸進去」等語（見警卷第
    14至15頁）。惟證人乙○於案發時為年僅8 歲之幼童，依其
    生活經驗及相關知識，是否得以充分理解性器官之構造？能
    否清楚辨別被告之手指有無「伸入」其性器官內？實非無疑
    。
  ⑵而被告被訴本件刑法第222 條第1 項第2 款、第221 條第1
    項對未滿14歲之女子為強制性交罪，其法定刑為7 年以上有
    期徒刑，其刑度不可謂不重，則法院取證認事上理應更為嚴
    謹慎重始可。又被害人之指證旨在使被告受刑事訴追為目的
    ，除其指述無瑕疵可指，且調查其他證據亦屬相符者，始得
    採為證據，亦即縱有被害人無瑕疵之指證，仍須有相當之補
    強證據足以佐證其證言為可採者，始得援告訴人之指證為論
    科之依據。本件就被告有無以手指插入乙○生殖器內乙節，
    經查除乙○上開不利於被告之指證外，尚乏其他諸如非屬累
    積證據性質之乙○以外其他人之證述，或乙○之陰部有因手
    指侵入而受傷或陰部內確有檢出被告身體跡證之診斷證明書
    或鑑定書等足佐，依上說明，自難以證人即被害人乙○單一
    之指證，遽予認定被告確有以手指插入乙○之生殖器內乙節
    。
  ㈢綜上所述，上開公訴意旨容有誤會，被告所犯成年人故意對
    兒童犯乘機猥褻罪之犯行，堪予認定。
二、論罪科刑：
  ㈠本件被告於107 年11月9 日案發時係成年人，而乙○係99年
    8 月所生，於案發時則仍屬年僅8 歲之兒童，有前揭乙○之
    年籍資料可考。而被告利用乙○到其外婆乙女住處投宿，睡
    在其與乙女中間之機會，於前揭時地乘乙○熟睡（實際上乙
    ○過程中曾醒來，惟被告並不知情）時，以手伸入乙○之褲
    子內撫摸乙○之生殖器，均如前述。核其所為，係犯兒童及
    少年福利與權益保障法第112 條第1 項前段、刑法第225 條
    第2 項之成年人故意對兒童犯乘機猥褻罪。公訴意旨認係犯
    刑法第222 條第1 項第2 款、第221 條第1 項之對未滿14歲
    之女子為強制性交罪，容有誤會，惟其社會基本事實同一，
    爰變更起訴法條以為適用，又本院當庭已告知上開法條，對
    被告之訴訟防禦權並無影響。
  ㈡被告於案發時為成年人，其故意對兒童即乙○犯本件乘機猥
    褻罪，應依兒童及少年福利與權益保障法第112 條第1 項前
    段之規定，加重其刑。被告前後多次撫摸而猥褻乙○之行為
    ，係於密接之時地為之，且對同一被害人為之，為接續犯，
    僅論以一個乘機猥褻罪即可。
三、撤銷改判之理由：
  ㈠原審認被告罪證明確，而予論科，固非無見。惟本件被告係
    犯成年人故意對兒童犯乘機猥褻罪，業如前述，原審認係對
    未滿14歲之女子犯強制性交罪，尚有未洽。被告以此指摘原
    判決不當，提起上訴，為有理由，應由本院將原判決關於有
    罪部分撤銷改判。
  ㈡審酌家庭原為孩童最重要之溫暖堡壘，不論有無實際血緣關
    係，自均應予以悉心呵護，被告為與乙○外婆即乙女同居之
    長輩，不僅未予愛護，更對乙○為本件乘機猥褻之犯行，可
    見其法治觀念薄弱，欠缺對他人身體自主權之尊重，已造成
    被害人日後成長之不良陰影，實屬非是。惟考量被告在本案
    之前並無任何刑事紀錄，有臺灣高等法院被告前案紀錄表可
    按，其於本院審理時已坦承犯行，前並以新臺幣（下同）30
    萬元與告訴人調解成立，現已給付其中之29萬元完竣，有10
    9 年度橋司附民移調字第176 號調解筆錄在卷可佐（原審卷
    第227 至229 頁），並經告訴代理人於本院審理時陳明屬實
    ，堪認被告事後頗具悔意，犯後態度良好；告訴人丙○前亦
    曾具狀表明願意原諒被告，請給予自新之機會，亦有刑事陳
    述狀附卷可稽（原審卷第231 頁）。另衡酌被告自陳二專畢
    業之教育程度，目前在宅即便公司擔任送貨員，收入不固定
    ，月收入平均約3 萬元左右，未婚無子，以及卷附被告之病
    歷資料，領有孝親楷模獎狀等其他一切情狀，量處有期徒刑
    1 年。
  ㈢被告前未曾因故意犯罪而受有期徒刑以上刑之宣告，有前開
    前案紀錄表在卷可稽。其為本件乘機猥褻之犯行，固有可議
    ，惟其於本院審理時已坦承犯行，頗具悔意，並已與告訴人
    調解成立，全部金額幾已給付完畢，告訴人並同意給予被告
    緩刑機會等情，均如前述。信其經此偵審程序及科刑之教訓
    ，當已知所警惕，而無再犯之虞，本院因認被告所受前開刑
    之宣告以暫不執行為適當，爰併宣告緩刑3 年，並諭知於緩
    刑期內付保護管束，並應接受法治教育3 場次，另應向指定
    之政府機關、政府機構、行政法人、社區或其他符合公益目
    的之機構或團體，提供80小時之義務勞務，以啟自新並示衡
    平。被告如未依上開負擔之條件履行，其違反之情節重大，
    足認原宣告之緩刑難收其預期效果，而有執行刑罰之必要者
    ，檢察官自得依刑法第75條之1 第1 項第4 款之規定，聲請
    法院撤銷上開緩刑之宣告，併此敘明。
四、被告被訴其餘2 次加重強制性交犯行，業經原審判決無罪確
    定。
五、據上論斷，應依刑事訴訟法第369 條第1 項前段、第364 條
    、第300 條、第229 條第1 項前段，兒童及少年福利與權益
    保障法第112 條第1 項前段，刑法第225 條第2 項、第74條
    第1 項第1 款、第2 項第5 款、第8 款、第93條第1 項第2
    款，判決如主文。
本案經檢察官張家芳提起公訴，檢察官郭振昌到庭執行職務。
中    華    民    國   110    年    10    月    12    日
                  刑事第九庭    審判長法  官  莊崑山
                                      法  官  李炫德
                                      法  官  陳明富
以上正本證明與原本無異。
如不服本判決應於收受本判決後20日內向本院提出上訴書狀，其
未敘述上訴理由者，並得於提起上訴後20日內向本院補提理由書
狀（均須按他造當事人之人數附繕本）「切勿逕送上級法院」。
中    華    民    國   110    年    10    月    12    日
                                      書記官  唐奇燕
附錄本判決論罪科刑法條：
兒童及少年福利與權益保障法第112條
成年人教唆、幫助或利用兒童及少年犯罪或與之共同實施犯罪或
故意對其犯罪者，加重其刑至二分之一。但各該罪就被害人係兒
童及少年已定有特別處罰規定者，從其規定。
對於兒童及少年犯罪者，主管機關得獨立告訴。
刑法第225條
對於男女利用其精神、身體障礙、心智缺陷或其他相類之情形，
不能或不知抗拒而為性交者，處 3 年以上 10 年以下有期徒刑
。
對於男女利用其精神、身體障礙、心智缺陷或其他相類之情形，
不能或不知抗拒而為猥褻之行為者，處 6 月以上 5 年以下有期
徒刑。
第 1 項之未遂犯罰之。